【裁判字號】    96,易,2560
【裁判日期】    970815
【裁判案由】    竊盜
【裁判全文】
臺灣臺中地方法院刑事判決              96年度易字第2560號
公  訴  人  台灣臺中地方法院檢察署檢察官
被      告  乙○○
                    現另案羈押於臺灣臺中監獄
            丙○○
上列被告等因竊盜案件，經檢察官提起公訴（96年度偵字第2317
、8244號），本院判決如下：
    主    文
乙○○共同犯如附表一編號1至7號及9至15號所示之罪，均累犯
，各判處如附表一編號1至7號及9至15號所示之刑，並均應於刑
之執行前，令入勞動場所強制工作，期間為參年；扣案如附表三
編號23所示之工具貳袋，均沒收。應執行有期徒刑參年陸月，並
應於刑之執行前，令入勞動場所強制工作，期間為參年；扣案如
附表三編號23所示之工具貳袋，均沒收。其餘被訴部分無罪。
丙○○共同犯如附表一編號1、2、7、9至15號及犯如附表一編號
8所示之罪，均累犯，各判處如附表一編號1、2、7至15號所示之
刑，並均應於刑之執行前，令入勞動場所強制工作，期間為參年
；扣案如附表三編號23所示之工具貳袋，均沒收。應執行有期徒
刑參年貳月，並應於刑之執行前，令入勞動場所強制工作，期間
為參年；扣案如附表三編號23所示之工具貳袋，均沒收。其餘被
訴部分無罪。
    事    實
一、乙○○前曾有竊盜、妨害兵役、毒品等犯罪前科紀錄，又於
    民國90、91年間，因違反毒品危害防制條例案件，經臺灣板
    橋地方法院及臺灣花蓮地方法院分別判處有期徒刑6月及8月
    ，合併定應執行刑為有期徒刑1年1月確定，於92年7月26 日
    縮短刑期執行完畢；丙○○則於88年間因犯竊盜罪，經臺灣
    高等法院判處有期徒刑1年2月，復於89年間犯竊盜罪，經臺
    灣高等法院花蓮分院判處有期徒刑1年6月，嗣經合併定應執
    行刑為有期徒刑2年4月確定，於94年4月4日縮刑期滿執行完
    畢，二人均為有犯罪習慣之人。詎乙○○與丙○○猶不知悔
    改，竟共同基於意圖為自己不法所有之犯意聯絡或基於意圖
    為自己不法所有之犯意，乙○○先後為如附表一編號1至7號
    及9至15號所示竊盜行為；丙○○先後為如附表一編號1、2
    、7至15號所示竊盜行為（各次行竊時間、地點、行為人、
    犯罪情狀、竊得財物、被害人、所犯罪名等均詳如附表一編
    號1至15號所示）。嗣於96年1月12日11時10分許，乙○○在
    雲林縣西螺鎮○○○路176號前因另案遭通緝為警查獲；另
    於同日16時許，丙○○亦在上揭光復西路176號前為警拘提
    到案，並分別於其等身上隨身攜帶之背包、所駕駛之4466－
    PC號自小客車內、所承租之雲林縣西螺鎮○○○路176號407
    房及同鎮○○路68號5樓之2等處，扣得乙○○所有供行竊用
    之如附表三編號23所示之工具2袋（內含客觀上足供凶器使
    用之扳手、六角扳手、萬用Ｔ字扳手、螺絲起子、剪刀、尖
    嘴鉗、萬用鉗等各式鐵製工具），及乙○○、丙○○所持有
    其餘如附表三所示之物。乙○○並於為警發覺其如附表一編
    號1、3、4、5、6、7號所示竊盜行為前，丙○○亦於為警發
    覺其如附表一編號2、8 、14、15號所示竊盜行為前，主動
    向警供出各該部分竊盜行為，而就各該部分竊盜行為向警自
    首並接受裁判。
二、案經內政部警政署刑事警察局移送及臺中縣警察局豐原分局
    報請臺灣臺中地方法院檢察署檢察官偵查起訴。
    理    由
甲、有罪部分：
壹、證據能力部分：
  (一)按被告之自白，非出於強暴、脅迫、利誘、詐欺、疲勞訊問
    、違法羈押或其他不當方法，且與事實相符者，得為證據，
    刑事訴訟法第156第1項定有明文。亦即被告之自白係出於自
    由意思，且與事實相符者，即有證據能力，反之，若係非法
    取供者，因其陳述非出於任意性，其所為之陳述即無證據能
    力。本件被告丙○○雖抗辯其於警詢中之自白係因其於96年
    1月12日為警查獲後在警局接受詢問時曾受刑求取供，故於
    其後被警員借提詢問時，因害怕再被刑求取供始自白，其警
    詢中之自白不得作為證據等語，惟檢察官就此部分請求詰問
    本案查獲當時之警員丁○○、甲○○為證，證人丁○○、甲○○均結證稱：並無警員對被告丙○○、乙○○為非法取供
    之情事（見96年7月10日審判筆錄第3至8頁、96年8月14日審
    判筆錄第3至8頁），而被告丙○○亦未能舉出究係何人對其
    非法取供，且被告丙○○在警詢為本案自白後之檢察官複訊
    時及本案起訴移審後之法官接押訊問中，均一再陳稱其於警
    詢所述是事實，伊看過筆錄才簽名，沒被刑求或強暴脅迫之
    情等語。綜上說明，被告丙○○於警詢中之自白均係出於任
    意性，自得作為本件之證據。至被告丙○○於97年7月25日
    審理期日調查證據終結前，始又請求勘驗其於96年5月3日之
    警詢錄音光碟，以查明其該日之警詢是否有被刑求，然此與
    其於準備程序時之前述所辯不符，且時隔年餘始為此抗辯，
    顯係意圖延滯本案之審結，況被告丙○○在該日警詢後之檢
    察官複訊時，即陳稱：伊今日因竊盜案被借提再供出7件竊
    盜案。犯罪內容如警詢所言。警察無違背伊意思陳述、筆錄
    記載無誤。警察無對伊刑求逼供等語，於96年5月11日被起
    訴移審前之檢察官訊問時，亦陳稱：「以前在警詢及偵查中
    所述是事實，我看過筆錄才簽名，沒被刑求、強暴、脅迫」
    、「我主要偷的地方有桃園縣中壢市、台北縣新莊市、南投
    縣埔里鎮、台中縣豐原市、台北市、彰化縣溪湖鎮，最主要
    有金錢中物品都有，這些金錢、物品都是供個人花用。去竊
    盜時沒有攜帶工具，我都是找屋頂直接爬進去，借公寓屋頂
    爬過去，大部分都找沒有鎖的，有鎖的就放棄了。（在偵查
    中不是說有攜帶工具？）都是我弟弟乙○○帶的」等語。是
    從被告丙○○於偵查中及前述移審時於本院之所述，已足以
    認定其於96年5月3日警詢自白之任意性而得為證據，自無再
    勘驗該警詢錄音光碟之必要，附此敘明。
  (二)次按被告以外之人於檢察事務官、司法警察官或司法警察調
    查中所為之陳述，與審判中不符時，其先前之陳述具有較可
    信之特別情況，且為證明犯罪事實存否所必要者，得為證據
    ，刑事訴訟法第159條之2定有明文。所謂「前後陳述不符」
    之要件，應就前後階段之陳述進行整體判斷，以決定其間是
    否具有實質性差異，惟無須針對全部陳述作比較，陳述之一
    部分有不符，亦屬之。而所謂「較可信之特別情況」之情形
    ，亦應就前後陳述時之各種外部情況進行比較，以資決定何
    者外部情況具有可信性。若陳述係在特別可信之情況下所為
    ，則虛偽陳述之危險性即不高，雖係審判外陳述，或未經被
    告反對詰問，仍得承認其有證據能力。本件證人即共同被告
    乙○○於警詢中證稱：於如附表一編號5之犯行是伊與丙○○共同前往行竊等語，嗣於本院審理時卻改稱：伊是與綽號
    「小劉」者一起行竊等語，是其於警詢中及法院審理時之供
    述已有前後陳述不符之情形，本院審酌其於警詢中之證述距
    案發日較近，當時記憶自較深刻，可立即反應所知，不致因
    時隔日久而遺忘案情；且較無來自被告或其他成員同庭在場
    之壓力而出於虛偽不實之指證，或事後串謀而故為迴護被告
    之機會，且其所供行竊之情節復與被告丙○○於警詢及偵查
    中之自白相符，其於警詢中所為之陳述，客觀上應具有較可
    信之特別情況，且亦為證明犯罪事實存否所必要，依上揭規
    定，其於警詢中之證言自有證據能力。
  (三)末按被告以外之人於審判外之言詞或書面陳述，除法律有規
    定者外，不得作為證據，刑事訴訟法第159條第1項固定有明
    文。然被告以外之人於審判外之陳述，雖不符同法第159 條
    之1至之4之規定，而經當事人於審判程序同意作為證據，法
    院審酌該言詞陳述或書面陳述作成時之情況，認為適當者，
    亦得為證據；又當事人、代理人或辯護人於法院調查證據時
    ，知有第159條第1項不得為證據之情形，而未於言詞辯論終
    結前聲明異議者，視為有前項之同意，同法第159條之5亦定
    有明文。經查：關於證人即被害人卯○○、亥○○、酉○○
    、戌○○、申○○、地○○、子○○、未○○、辰○○、己○○、玄○○、宇○○、午○○、宙○○、湯金城、陳幸妮
    、周秀冠、庚○○、巳○○、天○○、寅○○、癸○○與證
    人陳厚佑、林瑞洋、徐惠娟、李傳春於警詢中所為陳述，經
    本院於最後審理期日就上開警詢筆錄逐一提示並告以要旨，
    被告乙○○、丙○○及檢察官就此部分證據之證據能力均未
    聲明異議，本院審酌上開證人之證詞對認定犯罪事實之存否
    有其必要性，且上開言詞陳述作成時之情況，並無違法取供
    情形或其他程序上之瑕疵，認為以之為證據尚屬適當，依刑
    事訴訟法第159條之5之規定，即具證據能力。另被告丙○○
    雖請求傳訊證人庚○○以證明庚○○在警局對質時有聽到乙○○說其店內遭竊是乙○○與另一個人去偷的云云，惟縱使
    證人庚○○於警局時確曾聽聞上情，然此亦屬傳聞，並非證
    人親身所經歷之事，自無證據能力，而無再予傳訊之必要。
貳、實體部分：
一、訊據被告乙○○對於上揭如附表一編號1至7號及9至13號所
    示之竊盜犯行固均坦承不諱，惟否認有為如附表一編號14、
    15號所示犯行，辯稱：癸○○所失竊之手機是一位賣毒品的
    「藥頭」給伊的，不是伊偷來的，且伊行竊時與伊共同偷竊
    之人係綽號「小劉」之成年男子，不是丙○○云云；被告丙○○於審理時則矢口否認有何上揭竊盜犯行，辯稱：贓物是
    在乙○○身上及住居所搜到的，伊如果去偷不會開自己的車
    ，當時因乙○○被通緝，打電話叫伊幫他載一下東西而已，
    伊在95年2月23日從事水電工作中從二樓掉下，坐骨以及肋
    骨五到十二根斷裂合併血胸脾臟受損，持續在醫院治療中，
    尚未痊癒，不可能和乙○○去行竊云云。經查：
  (一)被告乙○○確有如附表一編號1至7號及9至15號所示竊盜犯
    行；被告丙○○確有如附表一編號1、2、7至15號所示竊盜
    犯行，業據被告乙○○、丙○○分別於警詢、偵查及96年1
    月13日、3月9日、5月11日法官訊問中供承屬實，互核相符
    ，且與證人即被害人卯○○、亥○○、酉○○、戌○○、申
    ○○、地○○、子○○、辰○○、己○○、玄○○、宇○○
    、午○○、宙○○、湯金城、陳幸妮、周秀冠、庚○○、巳
    ○○、天○○、寅○○、癸○○等人於警詢中證述及證人己○○、子○○、癸○○於審理中所證述遭竊情節大致相符；
    而雲林縣西螺鎮○○○路176號407房係被告乙○○、丙○○
    共同承租，丙○○亦住於其內，及同鎮○○路68號5樓之2係
    乙○○與徐惠娟之租住處，另4466－PC號自小客車則係丙○○所租用等情，亦據證人林瑞洋、徐惠娟、李傳春分別於警
    詢中證述屬實，並有扣押筆錄及扣押物品目錄表、扣案贓物
    照片及被告等在西螺鎮○○○路176號407房為警查獲贓物時
    之現場照片、派出所受理案件報案三聯單及受理各類案件記
    錄表、竊案現場照片、竊案現場圖、現場勘察報告書、RC精
    品店記載失竊物品名等之估價單、損失盤點明細表、被害人
    （卯○○、酉○○、申○○、辰○○、玄○○、宇○○、午
    ○○、庚○○、巳○○、癸○○等人出具之贓物認領保管單
    、乙○○之自白書、監視器翻拍照片、車籍查詢基本資料等
    各多件在卷可憑，其中在臺中縣豐原市市○街○○○路口監
    視器翻拍照片可證明乙○○、丙○○所承租之車牌號碼4885
    －MP號自小客車，有於96年1月3日4時4分至7分許經過如附
    表一編號12、13所示之地點，在豐原市○○街90號前監視器
    翻拍照片可證明乙○○、丙○○有於96年1月1日2至4時許經
    過如附表一編號9、10所示之地點，在西螺鎮○○○路176號
    之監視器翻拍照片則可證明丙○○於96年1月1日5時30分許
    ，手提午○○所失竊之竹炭棉被返回該處，足認被告乙○○
    、丙○○於警詢、偵查及96年1月13日、3月9日、5月11日法
    官訊問中之自白確與事實相符。
  (二)被告丙○○於審理中亦一度坦承有參與如附表一編號1、2、
    7至15號所示竊盜犯行，嗣雖否認全部犯行，而以前述情詞
    置辯，惟被告丙○○雖曾於95年2月23日因胸腔、骨頭方面
    疾病前往財團法人恩主公醫院急診至同年月25日改門診治療
    而出院，嗣後並陸續於同年3月3日、7日、21日、4月4日、5
    月4日、19日、6月16日、8月30日、9月14日、16日、23日、
    10月3日、12月7日、12日、25日前往該醫院門診治療，有該
    醫院函覆之丙○○病歷資料可稽，被告丙○○因病接受治療
    後，既可自行前往醫院門診，足見其病情尚不足以影響其行
    動之自由，且其門診之日期均與其所涉前揭竊盜犯行之日期
    不同，自不能因此推認其未參與如附表一編號1、2、7至15
    號所示竊盜犯行；至共同被告乙○○嗣於本院審理中雖改稱
    與伊共同偷竊之人係綽號「小劉」之成年男子，不是丙○○
    云云，因與前述之證據資料及其警詢偵查中之所述不符，顯
    係事後迴護被告丙○○之詞，均無可採信。
  (三)被告乙○○、丙○○確有共同為如附表一編號14號及15號所
    示竊盜犯行，已如前述，雖被告丙○○曾於96年1月9日晚上
    11時許投宿於桃園縣龜山鄉之加州陽光汽車旅館至翌日11時
    52分始退房，惟如附表一編號14號及15號遭竊之時間為該日
    凌晨，且當時被告丙○○既有租用汽車代步，自有充足之時
    間於彰化縣溪湖鎮行竊後再駕車至桃園縣龜山鄉投宿，尚不
    能因此即認其不在場或對其為有利之認定，是被告乙○○、
    丙○○事後翻異前詞空言否認渠等有共同為此二次竊案云云
    ，要係事後卸責之詞，均不足採信。
  (四)綜上所述，本案事證明確，被告乙○○、丙○○之上揭各該
    竊盜犯行均堪認定。
二、比較新舊法部分：
    被告乙○○、丙○○為如附表一編號1號所示竊盜行為後，
    刑法部分條文於94年2月2日修正公布，並自95年7月1日起施
    行，修正後刑法第2條第1項規定，已將新舊法律適用之「從
    新從輕」原則改採「從舊從輕」原則，而此規定僅係規範行
    為後法律變更所生新舊法律比較適用之準據法，並非實體刑
    罰法律，自不生行為後法律變更之比較適用之問題，應逕行
    適用新法第2條第1項之規定，為「從舊從輕」之比較。又刑
    法條文雖經修正，但若僅屬單純之文字修飾，或將實務見解
    或法理明文化，而不涉及刑罰之輕重、構成要件之變更，或
    其他有利、不利於行為人之情形者，即無庸依刑法第2條第1
    項之規定比較新舊法，而應依一般法律適用原則，適用「裁
    判時法」處斷（最高法院95年度第二十一次、97年度第二次
    刑事庭會議決議意旨參照）。查，刑法第51條第5款已修正
    數罪併罰定其應執行者：「宣告多數有期徒刑者，於各刑中
    之最長期以上，各刑合併之刑期以下，定其刑期。但不得逾
    三十年。」與舊法規定之數罪併罰定其應執行者：「宣告多
    數有期徒刑者，於各刑中之最長期以上，各刑合併之刑期以
    下，定其刑期。但不得逾二十年。」之規定有所不同，此為
    影響行為人刑罰之法律效果，是被告行為後法律已有所變更
    ，應依刑法第2條第1項規定為新舊法比較。又裁判確定前犯
    數罪，其中一罪在新法施行前者，亦同（即應為新舊法比較
    ，最高法院95年度第八次刑庭會議決議可資參照）。本件被
    告乙○○、丙○○所犯上開各罪，其中如附表一編號1所示
    行為時既在修法前，其餘行為時則在修法後，經比較新舊法
    之結果，自以舊法規定之定應執行刑之上限為二十年對行為
    人較為有利，新法之規定對於被告並無較為有利之情形，應
    依刑法第2條第1項前段之規定，適用被告乙○○、丙○○如
    附表一編號1所示行為時之舊法定其應執行之刑。
三、論罪科刑之理由：
  (一)核被告乙○○如附表一編號1至7號及9至15號所為，各係犯
    如附表一編號1至7號及9至15號所示之罪；被告丙○○如附
    表一編號1、2、7至15號所為，各係犯如附表一編號1、2、7
    至15號所示之罪。被告乙○○、丙○○所為如附表一編號1
    、2、7、9所示之犯行，雖被害人均各有二人，惟被告二人
    在各該次行為時，均係各以相同手法侵入同一棟建物內後，
    在同一密集時間內分別竊取各被害人之物，乃同一時地所為
    竊盜行為，應係基於接續犯意而為，均應各論以接續犯之包
    括一罪；至如附表一編號3、4、5、6所示及編號9、10所示
    及編號12、13所示及編號14、15所示之犯行，因被告等行竊
    之時間、地點（各次遭竊之處各非同一建物）均不同，所侵
    害之法益亦不相同，顯係基於各別之犯意而為，檢察官認各
    該部分係基於接續犯意而各論以接續犯之包括一罪，尚有未
    恰。另如附表一編號7、8、10、11、12、15所示竊盜犯行，
    經查均係各被害人之營業場所，且於夜間均無人居住於各該
    處所，是檢察官認如附表一編號7、8、10、11、12、15所示
    犯行尚有刑法第321條第1項第1款情狀，亦有誤會，附此指
    明。又被告乙○○與丙○○間就如附表一編號1、2、7、9、
    10、11、12、13、14、15各次所為，及被告乙○○與綽號「
    小劉」之成年男子間就如附表一編號3、4、5、6各次所為，
    均各具有犯意聯絡與行為分擔，均各為共同正犯。再者，被
    告乙○○所為如附表一編號1至7號及9至15號之各次犯行，
    及被告丙○○所為如附表一編號1、2、7至15號之各次犯行
    ，各係犯意各別，且各次之行為時地、被害法益亦有異，各
    應予以分論併罰。
  (二)按刑法第62條所謂發覺，固非以有偵查犯罪權之機關或人員
    確知其人犯罪無誤為必要，而於對其發生嫌疑時，即得謂為
    已發覺；但此項對犯人之嫌疑，仍須有確切之根據得為合理
    之可疑者，始足當之，若單純主觀上之懷疑，要不得謂已發
    生嫌疑（最高法院72年臺上字第641號判例意旨參照）。此
    外，刑法第62條所謂自首，祇以犯人在犯罪未發覺之前，向
    該管公務員申告犯罪事實，而受裁判為已足，並不以使用自
    首字樣為必要。又自首者於自首後，縱又為與自首時不相一
    致之陳述，甚至否認犯罪，仍不能動搖其自首效力。查本案
    警察除附表一編號9、10、11、12、13號所示部分外，其餘
    因所查扣之物及犯罪手法相近而懷疑被告乙○○、丙○○涉
    案部分，本院認核僅係主觀上懷疑，尚難謂屬「已發覺」；
    又被告乙○○就如附表一編號1、3、4、5、6、7號所示竊盜
    行為，及被告丙○○就如附表一編號2、8、14、15號所示竊
    盜行為，均係在警察發覺前即主動向警供承犯罪，而屬自首
    ，此有被告乙○○、丙○○於為警查獲到案後所製作之各次
    警詢筆錄在卷可憑，並經證人即查獲員警甲○○到庭結證稱
    ：「每次借提作案的地點因贓證物是他們偷的，是他們帶我
    們去的，因我們根本不知道他們作案的地點」等語屬實，依
    據上開說明，應認被告乙○○、丙○○就上開竊盜犯行部分
    各符合自首規定，爰就被告乙○○自首部分各依刑法第62條
    前段規定減輕其刑，至被告丙○○自首部分，因其嗣後審理
    時翻異前詞，一再飾詞狡辯，否認犯行，顯無悔意，雖仍屬
    自首，自不宜予以減輕其刑，以免輕縱，併予敘明。
  (三)被告乙○○前曾有竊盜、妨害兵役、毒品等犯罪前科紀錄，
    又於90、91年間，因違反毒品危害防制條例案件，經臺灣板
    橋地方法院及臺灣花蓮地方法院分別判處有期徒刑6月及8月
    ，合併定應執行刑為有期徒刑1年1月確定，於92年7月26日
    縮短刑期執行完畢；被告丙○○則於88年間因犯竊盜罪，經
    臺灣高等法院判處有期徒刑1年2月，復於89年間犯竊盜罪，
    經臺灣高等法院花蓮分院判處有期徒刑1年6月，嗣經合併定
    應執行刑為有期徒刑2年4月確定，於94年4月4日縮刑期滿執
    行完畢，有渠二人臺灣高等法院被告前案紀錄表各一份在卷
    可稽，渠二人上開各次犯行，均各係於受有期徒刑執行完畢
    後五年以內故意再犯各該有期徒刑以上之罪，均各為累犯，
    均各應依法加重其刑，其中被告乙○○如附表一編號1、3、
    4、5、6、7號所示犯行部分，各同時有加重及減輕事由，各
    應依法先加重後減輕之。
  (四)爰分別審酌被告乙○○、丙○○各有犯罪事實欄所載之前科
    ，有渠等臺灣高等法院被告前案紀錄表各一份在卷可按，均
    素行非佳；渠等犯罪之動機、目的、竊得之財物頗鉅、犯罪
    手法非屬平和、對於各該被害人之財產及社會治安均有不輕
    之危害；本案有部分贓物已經被害人等領回；被告乙○○除
    否認如附表一編號14、15所示犯行外，對於其他犯行均直承
    不諱，尚有悔意，而被告丙○○對其所為犯行則一度承認後
    又矢口否認，態度不佳，顯無悔改之意，且渠等均迄未賠償
    被害人等所受損害，以與被害人等和解之態度等一切情狀，
    就被告乙○○、丙○○各次犯行各判處如附表一編號1至15
    號所示之刑，並分別定其各應執行之刑。又被告乙○○、丙○○如附表一編號1至15號所示犯行之犯罪時間，均在96年4
    月24日以前，是渠等所犯之罪，均合於減刑條件，應各依中
    華民國九十六年罪犯減刑條例第2條第1項第3款、第7條、第
    10條第1項規定，各減其宣告刑期二分之一，並各定其應執
    行之刑。再本次刑法修正既廢除連續犯及常業犯之規定，為
    達罰當其罪，符合罪刑相當原則目的，自不宜以原有連續犯
    或常業犯量刑標準之舊思維，為數罪併罰定執行刑之依據，
    本院分別綜合考量被告乙○○、丙○○前科素行、各行竊次
    數、行竊所得、犯罪手法、犯罪後坦承犯行或矢口否認犯行
    及均迄未賠償被害人等所受損害之態度等一切情狀，各定出
    如主文所示之應執行刑。又被告乙○○、丙○○前除均已有
    竊盜前科外，並有上述前案紀錄表所載其他前科，且屢於有
    期徒刑執行完畢後再犯罪，本案被告乙○○行竊次數高達14
    次、被告丙○○行竊次數亦高達11次，且渠等屢次以前揭手
    法攜帶凶器侵入住宅、商家行竊，所共同竊得之現金及財物
    ，合計價值已高達數百萬元等一切情狀，認被告乙○○、丙○○二人確均有犯罪習慣，如僅處以有期徒刑之刑，均尚不
    能促渠等警惕戒免惡習，若未令入勞動處所強制工作，習得
    勤勞刻苦之精神及謀生之技藝與能力，而驟然返回社會，必
    因無正當職業，致生活不能適應而有再犯之可能，且就渠二
    人前述各次犯行所處之刑所定其應執行刑各已達一年以上，
    爰均依竊盜犯贓物犯保安處分條例第3條第1項、第5條第1項
    前段之規定，各宣告被告乙○○、丙○○就各自所為犯行，
    均應於各該竊盜罪所處之刑執行前，令入勞動場所施以強制
    工作三年，以培養其勤勞工作之人生觀，並符合比例原則；
    又依保安處分執行法第4條之1第1項第1、4款規定，諭知宣
    告多數強制工作，僅執行其一，附此敘明。又警察在被告乙○○、丙○○租住處所扣得如附表三編號23所示之工具2袋
    （內含客觀上足供凶器使用之扳手、六角扳手、萬用Ｔ字扳
    手、螺絲起子、剪刀、尖嘴鉗、萬用鉗等各式鐵製工具），
    均屬被告乙○○所有供渠等犯如附表一編號1至15號所示犯
    罪所用之物，據業被告乙○○、丙○○於警偵訊中供明在卷
    ，均應依法宣告沒收。至警察另扣得除上開供行竊用工具外
    之其餘如附表三所示之物，或係被告二人行竊所得之物且已
    經為被害人領回，或係不能證明為渠等供竊盜所用或預備之
    物，本院斟酌該等物品係屬一般日常用品、工具，並非違禁
    物，且尚未用以行竊，爰均不予宣告沒收，均附此指明。
乙、無罪部分：
一、公訴意旨另略以：乙○○亦有為如附表二編號1至6號所示犯
    行，另丙○○亦尚有為如附表二編號5、6號所示犯行，因認
    被告乙○○、丙○○尚涉有此部分加重竊盜犯嫌等語。
二、按犯罪事實應依證據認定之，無證據不得認定犯罪事實；不
    能證明被告犯罪或其行為不罰者，應諭知無罪之判決，刑事
    訴訟法第154條第2項、第301條第1項分別定有明文。又事實
    之認定，應憑證據，如未能發現相當證據，或證據不足以證
    明，自不能以推測或擬制之方法以為裁判基礎。且認定犯罪
    事實所憑之證據，雖不以直接證據為限，間接證據亦包括在
    內；然而無論直接或間接證據，其為訴訟上之證明，須於通
    常一般之人均不致有所懷疑，而得確信其為真實之程度者，
    始得據為有罪之認定，最高法院40年臺上字第86號及76年臺
    上字第4986號分別著有判例可資參照。再刑事訴訟法第161
    條第1項規定：檢察官就被告犯罪事實，應負舉證責任，並
    指出證明之方法。因此，檢察官對於起訴之犯罪事實，應負
    提出證據及說服之實質舉證責任。倘其所提出之證據，不足
    為被告有罪之積極證明，或其闡明之證明方法，無從說服法
    官以形成被告有罪之心證，基於無罪推定之原則，自應為被
    告無罪判決之諭知（最高法院92年臺上字第128號判例意旨
    參照）。再按刑法上之未遂犯，必須已著手於犯罪行為之實
    行而不遂，始能成立，此在刑法第25條第1項規定甚明，同
    法第321條之竊盜罪，為第320條之加重條文，自係以竊取他
    人之物為其犯罪行為之實行，至該條第1項各款所列情形，
    不過為犯竊盜罪之加重條件，如僅著手於該項加重條件之行
    為而未著手搜取財物，仍不能以本條之竊盜未遂論 (最高法
    院二十七年滬上字第五四號判例意旨參照)。
三、本件檢察官認被告乙○○、丙○○涉有附表二所示竊盜犯行
    ，係以被告乙○○、丙○○於警偵訊就附表二各該部分之自
    白為其主要論據。訊據被告乙○○、丙○○均堅決否認有上
    開附表二所示竊盜犯行，被告乙○○辯稱：伊未為附表二編
    號1、2、3、4、6號所示竊盜行為等語，被告丙○○亦辯稱
    ：伊未參與附表二編號5、6號所示竊案等語。經查：
  (一)按被告或共犯之自白，不得作為有罪判決之唯一證據，仍應
    調查其他必要之證據，以察其是否與事實相符，刑事訴訟法
    第156條第2項定有明文。本件附表二編號1、2、3、4號所示
    竊案，被告乙○○於96年2月9日警詢時係自白由伊一人前往
    行竊，然於同年3月7日警詢時卻自白係伊與丙○○二人於94
    年12月27日凌晨2時許共同行竊云云，嗣於審理時則否認有
    為此部分犯行，而訊之被告丙○○則自始即堅決否認參與上
    開竊案，是被告乙○○於警詢時之自白是否與事實相符，即
    不能令人無疑？另證人即附表二編號1、2、3、4號所示竊案
    之被害人辛○○、丑○○、戊○○、壬○○就其等遭竊情節
    分別到庭結證結果，除辛○○、戊○○係於94年12月27日凌
    晨遭竊外，丑○○係於95年8月3日前被竊，壬○○則係於丑
    ○○被竊後之95年8月間遭竊，足見被告乙○○就此部分之
    自白顯有重大之瑕疵，況本件所查扣之物中，均未見有何被
    害人辛○○、丑○○、戊○○、壬○○所失竊之物，自不能
    僅憑上開乙○○有瑕疵之自白，即遽認被告乙○○有為附表
    二編號1、2、3、4號所示竊盜犯行。
  (二)被告乙○○於96年3月7日警詢時即辯稱：如附表二編號5所
    示竊案，渠等破壞頂樓木門欲侵入時，即遭被害人發覺報警
    ，未竊得任何財物等語，核與證人即該案被害人未○○於警
    詢中證稱：「竊嫌是從我隔壁頂樓破壞木門，但尚未入侵就
    被我發現，因我當時聽到有人在敲打我住家頂樓木門，所以
    我就報警」等語情節相符，復查無其他積極證據足認被告乙○○、丙○○已搜尋財物而達著手竊盜之程度，依據上開說
    明，此部分自難以刑法第321條第2項、第1項之加重竊盜罪
    相繩。
  (三)被告乙○○於警詢時雖曾自白伊與丙○○有為附表二編號6
    號所示竊案，並於審理中一度就此部分表示認罪，惟經證人
    即該案被害人己○○於審理中結證稱：「婚紗公司是（台北
    縣新莊市○○路）173、175號的一、二、三樓，另外173號
    一樓有租給玄○○設置的珠寶公司。173、175號一、二樓是
    打通的」、「（竊賊）共行竊二次，遭竊的時間是95年11月
    30日，第二次是在第一次遭竊過後的二、三天，那次我沒有
    報案。第一次被偷一台數位賓得士相機及一些錢幣，確實金
    額我不知道，我沒有報案，是玄○○去報案，玄○○的鑽石
    被偷很多，詳細數量我不知道。那次從我們的監視錄影看，
    是二個人，他們有在那裡抽煙，是一個高，一個矮，和當庭
    這二位被告的身形差不多，第一次他們從173號二樓安全門
    進來，他們把木門鎖撬壞、並把玻璃門的地鎖撬壞進來」、
    「第二次他從175號一樓後門進來，把鐵門的鎖撬壞，應該
    拿不同的工具進來。從監視器看也是二個人，有翻箱倒櫃，
    但是沒有發現有遭竊什麼東西」、「第二次遭竊時，玄○○
    櫃台的東西都有清走，只留下保險櫃，事後我有去查看該保
    險櫃，但是沒有被撬的痕跡」等語後，被告乙○○即坦承稱
    ：「我承認第一次是我和小劉去偷的，但是證人他們有裝保
    全系統，我拿了戒指、鑽石後保全系統響了，我們就趕快走
    。而且我行竊的習慣，同一個地點不可能短暫時間再去偷第
    二次」等語，而如附表二編號6號所示竊案之被害人己○○
    既已陳稱：其係95年11月30日遭竊一些錢幣，第二次（應係
    95年12月3日）沒有發現有遭竊什麼東西，足證乙○○之上
    開自白及認罪係針對如附表一編號7號所示竊案之自白，而
    非附表二編號6號所示竊案之自白，被告乙○○、丙○○既
    均否認此部分竊盜犯罪，且被害人己○○亦未能明確指認渠
    等即為此次行竊之人，則被告乙○○、丙○○是否確實有為
    本次竊盜犯行，既尚存有合理之懷疑，自難僅憑乙○○上開
    不明確之自白，在無其他補強證據之情況下，遽為渠等此部
    分有罪之認定。
  (四)綜上所述，被告乙○○、丙○○被訴如附表二所示竊盜犯罪
    ，既均屬不能證明，即應就被告乙○○、丙○○此部分竊盜
    犯嫌，各為其無罪之諭知，以免冤抑。
據上論斷，應依刑事訴訟法第299條第1項前段、第301條第1項，
刑法第2條第1項前段、第28條、第321條第1項第1款、第2款、第
3款、第47條第1項、第62條前段、（修正前）第51條第5款、第
38條第1項第2款，中華民國九十六年罪犯減刑條例第2條第1項第
3款、第7條、第10條第1項，竊盜犯贓物犯保安處分條例第3條第
1項、第5條第1項前段，保安處分執行法第4條之1第1項第1款、
第4款，判決如主文。
中    華    民    國    97    年    8     月    15    日
                  刑事第十七庭  法  官  張國忠
上正本證明與原本無異。
如不服本判決，應於判決送達後10日內向本院提出上訴狀，上訴
於臺灣高等法院臺中分院 (須附繕本)。
上訴書如未敘述理由，應於上訴期間屆滿後20日內補提理由書於
本院。
                                書記官  何淑鈴
中    華    民    國    97    年    8     月    15    日
附錄論罪科刑法條：
刑法第321條：
犯竊盜罪而有左列情形之一者，處6月以上、5年以下有期徒刑：
一、於夜間侵入住宅或有人居住之建築物、船艦或隱匿其內而犯
    之者。
二、毀越門扇、牆垣或其他安全設備而犯之者。
三、攜帶兇器而犯之者。
四、結夥三人以上而犯之者。
五、乘火災、水災或其他災害之際而犯之者。
六、在車站或埠頭而犯之者。
前項之未遂犯罰之。


司法院資訊處製作；財團法人民間司法改革基金會備份。
